【裁判字號】    92,訴,1225
【裁判日期】    920910
【裁判案由】    清償債務
【裁判全文】
臺灣桃園地方法院民事判決                        九十二年度訴字第一二二五號
    原      告  千進通運股份有限公司
    法定代理人  丙○○
    訴訟代理人  丁○○
                              .
    被      告  戊○○
                甲○○
右當事人間請求清償債務事件，經本院於中華民國九十二年八月二十七日言詞辯論終
結並判決如左：
    主    文
被告應連帶給付原告新台幣壹佰陸拾玖萬陸仟參佰貳拾元及自民國九十二年四月十六
日起至清償日止按年息百分之五計算之利息，若被告無法清償，則被告應連帶返還車
牌號碼為Ａ三-七一七號之一九八九年份三菱牌營業大客車乙部。
原告其餘之訴駁回。
訴訟費用由被告連帶負擔。
本判決第一項於原告以新台幣伍拾陸萬伍仟肆佰肆拾元為被告預供擔保後，得假執行
。
原告其餘假執行之聲請駁回。
    事    實
一、原告方面：
  （一）聲明：
  （１）被告應連帶給付原告新台幣（下同）一百六十九萬六千三百二十元及自民國
        九十二年四月十六日起至清償日止按年息百分之五計算之利息，若被告無法
        清償，則被告應連帶返還車牌號碼為Ａ三-七一七號之一九八九年份三菱牌
        營業大客車乙部。
  （２）願供擔保請准宣告假執行。
  （二）陳述：緣被告戊○○前於九十一年十一月間，邀同被告甲○○為連帶保證人
        ，向原告借款一百六十萬元，購買車牌號碼為Ａ三-七一七號之三菱牌營業
        大客車一部（下稱系爭車輛），被告並交付由訴外人林萬良（未據原告起訴
        ，原告誤載為被告林萬良）所簽發，總面額為一百九十六萬九千九百二十元
        之支票共三十六期作為付款之依據，兩造約明：車款未付清前，上揭汽車之
        所有權仍屬原告所有，若分期之支票有到期不獲兌現，其餘支票視為全部到
        期。詎原告屆期提示上揭九十二年四月十五日、同年五月十五日及同年六月
        十五日到期之支票三紙，竟未獲兌現。原告並曾以中壢第二十六支郵局第三
        三一號存證信函，請被告於文到後三日內清償所積欠之車款一百六十九萬六
        千三百二十元，或返還系爭車輛。詎被告收函後仍不依約清償。爰依據兩造
        間所簽訂之購車貸款契約關係及連帶保證之法律關係起訴請求被告連帶清償
        如主文第一項所示。
  （三）對被告抗辯所為之陳述：系爭車輛為公司所有，被告戊○○無權出售車輛。
  （四）證據：提出購車貸款契約書、遊覽車客運業接受個別經營者（寄行）委託服
        務契約各一份及支票及退票理由單各三紙、存證信函及回執、支票三十二紙
        為證。
二、被告戊○○方面：
（一）聲明：原告之訴及假執行之聲請均駁回。
（二）陳述：伊應該要還，但是系爭車輛已經出售予他人。
（三）證據：無。
三、被告甲○○方面：
（一）聲明：原告之訴及假執行之聲請均駁回。
（二）陳述：伊確實擔任連帶保證人無誤，惟被告戊○○表示會自行負擔債務。
（三）證據：無。
    理    由
一、按當事人得就由一定法律關係而生之訴訟，以合意定第一審管轄法院，民事訴訟
    法第二十四條第一項規定可資參照，查依兩造所簽定之購車貸款契約書第七條約
    定：『因本契約所生之訴訟，雙方同意以甲方所在地法院為管轄法院。』本件原
    告所在地為桃園縣桃園市○○路一七三號。原告起訴主張被告戊○○遲延給付系
    爭車輛貸款，爰依兩造間之購車貸款契約及連帶保證契約之法律關係，請求被告
    連帶給付如聲明所示，乃就一定法律關係涉訟，合於兩造間約定合意管轄情形，
    是本院有管轄權，合先敘明。
二、原告主張緣被告戊○○前於九十一年十一月間，邀同被告甲○○為連帶保證人，
    向原告借款一百六十萬元，購買系爭車輛一部，被告並交付由訴外人林萬良所簽
    發，總面額為一百九十六萬九千九百二十元之支票共三十六期作為付款之依據，
    兩造約明：車款未付清前，上揭汽車之所有權仍屬原告所有，若分期之支票有到
    期不獲兌現，其餘支票視為全部到期。詎原告屆期提示上揭九十二年四月十五日
    、同年五月十五日及同年六月十五日到期之支票三紙，竟未獲兌現。原告並曾以
    中壢第二十六支郵局第三三一號存證信函，請被告於文到後三日內清償所積欠之
    車款一百六十九萬六千三百二十元，或返還系爭車輛。詎被告收函後仍不依約清
    償。爰依據兩造間所簽訂之購車貸款契約關係及連帶保證之法律關係起訴請求被
    告連帶清償等語，被告戊○○以伊應該要還，但是系爭車輛已經出售予他人云云
    ；被告甲○○以伊確實擔任連帶保證人無誤，惟被告戊○○表示會自行負擔債務
    云云置辯。
三、經查原告主張前揭事實，業據其提出購車貸款契約書及遊覽車客運接受個別經營
    者（寄行）委託服務契約各一份為證，復為兩造所不爭執，應堪信為真實。被告
    戊○○雖以前詞置辯，惟查依據兩造間所簽訂之購車貸款契約書第四條規定：「
    貸款金額未付清之前，該車之所有權，仍屬甲方。若乙方之分期支票，其中有到
    期而不獲兌現之情事，則視同其餘支票全部到期，甲方有權逕行處理該車而不必
    知會乙方。」系爭車輛之所有權仍屬原告所有，應為無誤。本件被告戊○○對於
    其所交付原告之發票日為九十二年四月十五日、同年五月十五日及同年六月十五
    日，票面金額皆為五萬四千七百二十元，發票人均為林萬良之支票三紙，未獲兌
    現，且自同年六月十五日以後之支票皆未兌現等情不爭執，復與原告所提出之退
    票理由單三紙相符，是應認被告戊○○自九十二年四月十五日起即未依約清償系
    爭車輛之分期購車貸款。依照兩造間所簽訂之購車貸款契約書第四條規定，視同
    其餘支票全部到期。又被告甲○○為被告戊○○之連帶保證人，渠抗辯不應連帶
    付款之理由無非以被告戊○○同意自行負擔債務云云，惟按『保證契約訂明應負
    連帶責任，即屬民法第二百七十二條第一項所稱之連帶債務，不得主張先訴抗辯
    權。』最高法院四十二年度台上字第八七七號判決著有明文。繼按『連帶債務之
    債權人，得對於債務人中之一人或數人或其全體，同時或先後請求全部或一部之
    給付。』民法第二百七十三條第一項定有明文。債權人既得選擇對主債務人及連
    帶保證人中任一人請求給付，連帶保證人不得向債權人主張先訴抗辯權。從而，
    被告甲○○自應與被告戊○○負擔連帶給付之責無誤。
四、再按「請求將來給付之訴，以有預為請求之必要者為限，得提起之。」民事訴訟
    法第二百四十六條定有明文。本件兩造間所簽訂之購車貸款契約書核其性質應屬
    附條件買賣契約，被告戊○○既自承其無力清償系爭車輛貸款債務，系爭車輛所
    有權業為原告所有，應認原告起訴請求被告無力清償時，請求被告連帶返還車牌
    號碼為Ａ三-七一七號之一九八九年份三菱牌營業大客車乙部，有預為請求之必
    要，應予准許。至被告戊○○雖抗辯車輛業已出售他人，惟其就此部分抗辯，並
    未舉證以實其說，本院不予採信。末按「給付有確定期限者，債務人自期限屆滿
    時起，負遲延責任。」、「遲延之債務，以支付金錢為標的者，債權人得請求依
    法定利率計算之遲延利息。」民法第二百二十九條第一項、第二百三十三條第一
    項前段分別定有明文。從而，本件原告主張被告應連帶給付原告一百六十九萬六
    千三百二十元及自九十二年四月十六日（原告起訴請求自四月十五日起算）起至
    清償日止按年息百分之五計算之利息，若被告無法清償，則被告應連帶返還車牌
    號碼為Ａ三-七一七號之一九八九年份三菱牌營業大客車乙部為有理由，逾此部
    分請求，於法無據，應予駁回。
五、原告陳明願供擔保，聲請宣告假執行，就其勝訴部分核無不合，爰酌定相當擔保
    金額予以准許，致其敗訴部分，假執行之聲請亦失所附麗，併予駁回之。
六、據上論結，原告之訴為一部有理由，一部無理由，依民事訴訟法第七十九條、第
    三百九十條第二項判決如主文。
中  華      民      國    九十二    年       九       月       十      日
                                        臺灣桃園地方法院民事第一庭
~B法      官  陳清怡
右為正本係照原本作成
如對本判決上訴須於判決送達後廿日內向本院提出上訴狀
中      華      民      國    九十二    年      九      月      十      日
~B書  記  官  周育義


司法院資訊處製作；財團法人民間司法改革基金會備份。
